臺灣高等法院臺中分院刑事判決　　　　　　　　　九十三年度上訴字第一○三三號
　　上　訴　人
　　即　被　告　丙○○
　　 指定辯護人　本院公設辯護人　甲○○
右上訴人因偽造有價證券等案件，不服臺灣台中地方法院九十二年度訴字第一三三一
號中華民國九十三年五月十九日第一審判決（起訴案號：臺灣台中地方法院檢察署九
十一年度偵緝字第一○九號、九十二年度偵字第一七五九號），提起上訴，本院判決
如左：
　　主      文
原判決關於被告丙○○詐欺部分撤銷。
丙○○意圖為自己不法之所有，以詐術使人將本人之物交付，處有期徒刑陸月，如易
科罰金，以參佰元折算壹日。
　　事      實
原審判決書所記載之事實，與本院認定之犯罪事實相同，玆引用之。（如附件）
　　理      由
一、引用原審判決書所記載之證據及理由（除原審法院判決量刑部分外）。
二、訊據被告丙○○於本院審理中已坦承持原審法院判決附表所示三紙支票，因欠款
    極需資金，向乙○○調現八十五萬元，並同時提供臺中縣神岡鄉○○段后寮小段
    第五五三號土地土地登記謄本、丙○○、陳智明、陳孟琮、陳廖阿屘、陳榮信所
    有權狀影本、丙○○、陳智明、陳孟琮、陳廖阿屘、陳榮信所有權人印鑑證明正
    本、不動產處分委任書，以為設定抵押權予乙○○以為擔保，使乙○○信為真實
    ，而同意借款，其後支票到期均無法兌現，所交付之前開土地資料文件，亦已設
    定抵押權五百萬元予林建通之情事不諱，足見被告丙○○財務經濟已陷於困難之
    際，猶以上開方式向乙○○調現，被告確有意圖為自己之不法所有而施用詐術使
    乙○○交付合計八十五萬元之現金之犯行，堪可認定。
三、核被告丙○○所為係犯刑法第三百三十九條第一項之詐欺取財罪。原審予以論科
    ，固非無見，惟查被告丙○○事後於原審法院審理時，已與被害人和解，約定分
    期償還被害人乙○○受詐騙之金額，此有和解書影本一紙在卷可參，被告丙○○
    於本院審理中，表示其確有依約定陸續分期償還乙○○受詐騙之款項，而被害人
    乙○○亦於本院供稱被告丙○○已陸續依約分期償還其金額共二十餘萬元云云，
    顯見被告丙○○於犯罪後確有悔意，用以彌補被害人乙○○之損失，原審未及審
    酌被告丙○○犯後上開確實履行分期還款，已知悔過之情事，量處有期徒刑捌月
    ，尚嫌過重，被告丙○○上訴意旨，據此指摘原判決量刑過重，尚有未當云云，
    尚有理由，應由本院將原判決撤銷改判，爰審酌被告丙○○，因經濟困難，以詐
    術騙取他人金額，其手段尚屬和平，且事後已與被害人和解，同時確已依約定分
    期償還詐騙之金額二十餘萬元，及其犯後態度尚屬良好等一切情狀，量處如主文
    第一項所示之刑，並諭知易科罰金之折算標準，以示懲儆。
四、至公訴意旨另以：被告丙○○可預見其於不詳時、地自不詳姓名年籍之人處取得
    之如附表所示來源不明支票三紙，其支票上之發票人印文係出於他人偽造，竟基
    於偽造有價證券之犯意，在不詳時、地，於其中附表編號三之空白支票上，填載
    發票日為「八十九年九月三十日」、發票金額為「十二萬三百元」等支票必要應
    行記載事項，而偽造該張具有有價證券性質之支票，並取得不知情之弟陳榮信同
    意，在前揭三紙支票上以陳榮信之名義背書，嗣於八十九年七月間某日，持該三
    紙支票至臺中市○區○○路二○四之一號證人乙○○開設之機車行，佯稱該等支
    票均係其向客戶收得之客票，而向證人乙○○借款八十五萬元，並以前揭三張支
    票作為擔保而行使之，認被告丙○○涉犯刑法第二百零一條第一項之偽造有價證
    券之罪嫌。按犯罪事實應依證據認定之，無證據不得認定犯罪事實；又不能證明
    被告犯罪者，應諭知無罪之判決；刑事訴訟法第一百五十四條第二項、第三百零
    一條第一項分別定有明文。又犯罪事實之認定，應憑真實之證據，倘證據是否真
    實尚欠明確，自難以擬制推測之方法，為其判斷之基礎；而認定犯罪事實之證據
    係指足以認定被告確有犯罪行為之積極證據而言，該項證據自須適合於被告犯罪
    事實之認定，始得採為斷罪資料，最高法院著有五十三年臺上字第六五六號、二
    十九年上字第三一○五號判例。且刑事訴訟上證明之資料，無論其為直接或間接
    證據，均須達於通常一般之人均不致有所懷疑，而得確信其為真實之程度，始得
    據為有罪之認定，若其關於被告是否犯罪之證明未能達此程度，而有合理懷疑之
    存在，致使無從形成有罪之確信，根據「罪證有疑，利於被告」之證據法則，即
    不得遽為不利被告之認定，亦有最高法院七十六年度臺上字第四九八六號判例可
    稽。其以情況證據（即間接證據）斷罪時，尤須基於該證據在直接關係上所可證
    明之他項情況事實，本乎推理作用足以確證被告有罪，方為合法，不得徒憑主觀
    上之推想，將一般經驗上有利被告之其他合理情況逕予排除，此觀諸最高法院三
    十二年上字第六十七號判例意旨亦甚彰明。公訴人認被告丙○○涉犯刑法第二百
    零一條第一項之偽造有價證券之犯行，無非係以附表編號一、二之支票係以偽造
    之身分證開戶取得，且附表編號一、二、三號之支票均係俗稱之「芭樂票」及附
    表編號三之支票上之發票日及金額係被告丙○○自行填寫為其主要之論據，訊據
    被告丙○○則堅詞否認有公訴人所指之前開犯行，辯稱：伊不知前開三紙支票係
    偽造的等語。經查：依公訴人所主張之如附表編號一、二之支票係以偽造之身分
    證開戶取得，且附表編號一、二、三號之支票均係俗稱之「芭樂票」及附表編號
    三之支票上之發票日及金額係被告丙○○自行填寫等事證，雖足認定被告丙○○
    係以不詳之方法取得前開三紙屆期無法兌現之支票（參照理由欄(二)之論述）。惟
    按俗稱「芭樂票」或「人頭票」係著重在於該支票屆期將並無法兌現，然其產生
    之原因不一，或為以偽造身分證開立支票帳戶取得，或他人因某原因同意成為人
    頭帳戶依此而取得，或為以不明方式取得他人之身分證件而開戶取得，原因不一
    而足，此觀附表之三紙支票，其中編號一、二係以偽造之身分證開立支票帳戶而
    取得，而編號三之支票則於開戶前亦經銀行先為徵信確認有該公司存在自明，此
    有聯邦商業銀行東台北分行九十年八月三日（九○）聯東台字第○○八六號函及
    其所檢附之開戶資料（含印鑑卡、支票存款開戶申請及約定書、負責人謝奇璟之
    身分證影本、經濟部公司執照、臺北市政府營利事業登記證）附卷可查（九十年
    度偵字第七二○五號卷第十五至二十頁）。是尚難以被告丙○○知其所持有之支
    票三紙係屆期無法兌現，即遽而直接認定其應知前開三紙支票均係以偽造他人身
    分或公司資料開戶而取得之偽造之票據。況依公訴人所提出之前開附表編號三所
    示支票之開戶資料，該帳戶之開戶過程，已據銀行調查徵信無訛，是該支票是否
    為他人偽造公司名義開戶而取得，係偽造者，亦屬有疑。準此，被告丙○○既否
    認其知前開三紙支票係偽造之票據，又乏積極證據足資認定被告丙○○確知附表
    所示之支票三紙係偽造之票據，則尚難以被告丙○○曾於附表編號三之支票上填
    載發票金額，並持附表所示之三紙支票向證人乙○○調現，即認被告丙○○有刑
    法第二百零一條第一項之偽造有價證券犯行。此外，復查無其他積極證據足資證
    明被告有何公訴人前開所指之偽造有價證券之犯行，其前揭偽造有價證券之犯行
    應屬不能證明，揆諸首揭法條及判例意旨，本院原應就該部分為無罪之諭知，惟
    因公訴人認該部分與前開詐欺取財論罪科刑部分有牽連犯之裁判上一罪關係，爰
    不另為無罪之諭知，併此敘明。
據上論結，應依刑事訴訟法第三百六十九條第一項前段、第三百六十四條、第二百九
十九條第一項前段、第三百七十三條、刑法第三百三十九條第一項、第四十一條第一
項前段，罰金罰鍰提高標準條例第一條前段、第二條，判決如主文。
本案經檢察官丁○○到庭執行職務。
中      華      民      國　    九十三     年     九      月   二十一 　日
                                臺灣高等法院臺中分院刑事第十一庭
                                      　審判長法  官  李  璋  鵬
                                              法  官  胡  森  田
                                              法　官  蕭  錦  鍾
右正本證明與原本無異。
如不服本判決應於收受送達後十日內向本院提出上訴書狀，其未敘述上訴之理由者並
得於提起上訴後十日內向本院補提理由書（均須按他造當事人之人數附繕本）。
　　　　　　　　　　　　　　　　　　　　　　　書記官  蘇  昭  文
中      華      民      國　    九十三     年     九      月   二十一 　日
                                                                        Ｉ
